臺北高等行政法院裁定
　　　　　　　　　　　　　　　　　　 96年度訴字第02154號
原　　　告　甲○○
被　　　告　臺北市政府
代　表　人　乙○○（市長）
上列當事人間因菸酒管理法事件，原告提起行政訴訟。本院裁定
如下︰
　　主  文
原告之訴駁回。
訴訟費用由原告負擔。
　　理  由
一、按所謂行政處分，依行政程序法第92條第1項及訴願法第3條
    第1 項規定，係指中央或地方機關「就公法上具體事件所為
    之決定或其他公權力措施而對外直接發生法律效果之單方行
    政行為」而言，至於行政機關所為單純事實之敘述（或事實
    通知）或理由之說明，既不因該項敘述或說明而生何法律上
    之效果者，自非行政處分，人民即不得對之提起訴願，改制
    前行政法院44年判字第18號、62年裁字第41號著有判例。又
    人民向主管檢舉他人行為違法，主管機關對檢舉人所為檢舉
    事項不成立之函覆，是否行政處分，端視檢舉人向國家請求
    制止、處罰被檢舉人之事項有無涉及其應受保護之權利或法
    律所保護之利益而定，如法律課予國家機關調查、處罰被檢
    舉人之作為義務，且該法律所保護者除公益外，同時及於檢
    舉人之權益，可認立法者有意賦與檢舉人某種法律地位，使
    其有權請求國家保護其受法律保護之權益，俾免遭第三人之
    侵害，其檢舉係保護有關權益之行使，主管機關所為檢舉事
    項不成立之函覆，影響檢舉人之法律地位，產生不利之法律
    效果，始屬行政處分。
二、經查，本件原告向被告提出檢舉，係以被檢舉人銘洋國際酒
    業、促銷王行銷事業有限公司及臺北華國飯店於網站刊登餐
    廳相關資訊促銷酒品未標示警語，違反菸酒管理法第37條之
    規定云云；惟查，菸酒管理法並未設有一般人民得向主管機
    關檢舉或請求為一定處分之規定，且菸酒管理法第37條「酒
    之廣告或促銷，應明顯標示飲酒過量，有害健康或其他警語
    …」之規定，旨在課予酒品業者廣告或促銷時，應提醒使用
    者注意健康適量飲酌，乃酒品業者履行公益事項之義務，其
    規定要非賦與一般人民有請求主管機關保護健康之請求權甚
    明。本件依被告機關卷（第6 至7 頁、第26至27頁及第46頁
    ）附被告對於原告之檢舉所為函覆略以，該公司「今年最炫
    的薄酒萊Part- 郊外野趣趴！」之品酒活動資訊，並非為特
    定酒品廣告及促銷之目的，…，核無菸酒管理法第37條規定
    之適用等語；僅屬「2006薄酒萊新酒上市限量預購」之消費
    活動訊息報導，且「薄酒萊」係酒品產區之統稱，非屬特定
    酒品品牌，並無為酒品推廣宣傳之目的，…，核無菸酒管理
    法第37條規定之適用等語；僅係屬介紹法國薄酒萊酒商上市
    新酒之消費及餐飲優惠資訊案，並非為酒品廣告及促銷之目
    的，…，核無菸酒管理法第37條規定之適用等語，核其函覆
    內容僅係事實之敘述及理由之說明，並不因該項敘述或說明
    而生何法律上之效果，即非屬行政處分，原告自無提起撤銷
    訴願及撤銷訴訟之餘地；且原告並無請求被告對於被檢舉人
    應為處罰之請求權基礎，亦非訴願法第2 條及行政訴訟法第
    5 條所規定之「依法申請」。原告提起本件行政訴訟，揆諸
    前揭規定及說明，自非合法，應予駁回。
三、又查，原告雖於起訴狀主張本件有訴願機關逾3 個月不為決
    定一節，惟經財政部以96年7 月13日台財訴字第
    09600293440 號函覆本院略以，經查核結果，本部無收受陳
    君（即原告）上揭訴願情事紀錄等語；且該情亦經本院於96
    年12月3 日電詢財政部訴願會確認無誤，有本院卷附上開財
    政部函及本院電話紀錄可稽。是以原告主張其已提起訴願，
    並遭訴願機關逾3 個月未為決定云云，核與事實不符，其逕
    提起本件行政訴訟，亦有違反行政訴訟法有關訴願前置（同
    法第4 條、第5 條）之規定，併予敘明。
四、據上論結，本件原告之訴為不合法，爰依行政訴訟法第107
    條第1項第10款、第104條、民事訴訟法第95條、第78條，裁
    定如主文。
中　　華　　民　　國　　96　　年　  12　　月　 18  　 日
                       第五庭審判長法  官　張瓊文
                                   法  官  胡方新
                                   法  官  蕭忠仁
上為正本係照原本作成。
如不服本裁定，應於送達後10日內向本院提出抗告狀（須按他造
人數附繕本）。
中　　華　　民　　國　　96　　年　  12　　月　 18  　 日
    　　  　　　　　　　    　     書記官  蕭純純
